臺灣高等法院臺南分院民事判決　九十三年度上易字第五○號　　Ｋ
　　　上　訴　人　酉　○　○
?
　　　訴訟代理人　申　○　○
　　　被　上訴人　辛　○　○
　　　　　　　　　庚　○　○
　　　　　　　　　乙　○　○
　　　　　　　　　甲　○　○
　　　　　　　　　丙　○　○
?
　　　　　　　　　丁　○○○
　　　　　　　　　癸　○　○
　　　　　　　　　壬　○　○
　　　　　　　　　子　○　○
　　　　　　　　　丑　○　○
　　　　　　　　　戌　○　○
　　　　　　　　　寅　○　○
　　　　　　　　　卯　○　○
　　　　　　　　　己　○　○
　　　兼右十四人
　　　訴訟代理人　戊　○　○
　　　被　上訴人　午　○　○
　　　　　　　　　未　○　○
　　　　　　　　　辰　○　○
　　　　　　　　　巳　○　○
右當事人間請求排除侵害等事件，上訴人對於中華民國九十三年二月四日臺灣雲林地
方法院第一審判決（九十一年訴字第四九四號）提起上訴，經本院於中華民國九十三
年五月十八日言詞辯論終結後，判決如左：
      主      文
上訴駁回。
第二審訴訟費用由上訴人負擔。
      事實及理由
一、被上訴人（即原告）主張：坐落雲林縣土庫鎮○○段三十九番號土地，原為被上
    訴人己○○之父親李玉桂與被上訴人巳○○之父親林登允等幾十人所共有，各共
    有人各自擇地建屋，但各共有人並未約定持分位置。詎上訴人酉○○之父親林昭
    喜，未經合法承租，亦在該地搭建違建居住。嗣李玉桂於五十五年間過世，被上
    訴人己○○因繼承取得部分所有權。另林登允於八十年過世後，其應有部分則由
    被上訴人巳○○、辰○○、未○○、午○○四人繼承。又於六十六年間，因都市
    計畫，將上開三十九番地分成四筆建地（分別為土庫鎮○○段五一五、五二二、
    五三○及六○六地號）及三筆道路預定地，林昭喜之前開系爭建物即坐落在五二
    二地號土地上，林昭喜過世後，由上訴人繼承系爭建物所有權，並繼續占有使用
    五二二地號土地。再八十九年十月二十日，上開四筆建地經本院判決合併分割確
    定，其中分割後之土庫鎮○○段五二二之十六地號土地由己○○、辛○○、庚○
    ○、李榮吉、乙○○、丙○○、甲○○、壬○○、子○○、癸○○、丁○○○、
    丑○○等十二人共同取得，並依序按乙○○、丙○○、甲○○各十八分之一，辛
    ○○、李榮吉、庚○○及己○○各六分之一，壬○○、子○○、癸○○、丁○○
    ○、丑○○各三十分之一之比例保持共有，嗣因共有人李榮吉於九十一年四月五
    日死亡，其應有部分六分之一由其繼承人即被上訴人戌○○、寅○○、卯○○、
    戊○○繼承取得，並辦竣分割繼承登記，由各該共有人分別取得應有部分二十四
    分之一；分割後之同鎮○○段五二二之十七則由被上訴人巳○○、辰○○、未○
    ○、午○○共同取得，並各按四分之一之比例保持共有。而上訴人所有系爭建物
    包含以水泥板圍牆圈圍之土地，共計占有使用五二二之十六地號土地面積一○一
    平方公尺、占有使用五二二之十七地號土地面積四十七平方公尺，上訴人並無占
    有使用系爭土地之權源，自應拆屋歸還系爭土地。爰本於民法第七百六十七條前
    段及中段之規定，求為命：(一)上訴人應將坐落雲林縣土庫鎮○○段五二二之十六
    地號土地上如附圖所示ｂ部分地面層土木造瓦頂住宅面積玖平方公尺之建物、
    ｃ部分地面層土木造瓦頂住宅面積拾平方公尺之建物拆除，並將各該部分土地
    返還被上訴人（除巳○○、午○○、辰○○、未○○外）。(二)上訴人應將坐落雲
    林縣土庫鎮○○段五二二之十六地號土地上如附圖所示ａ１、ａ２部分水泥板造
    圍牆拆除，並將ａ部分面積肆玖平方公尺土地遷讓返還被上訴人（除巳○○、午
    ○○、辰○○、未○○外）。(三)上訴人應將坐落雲林縣土庫鎮○○段五二二之十
    七地號土地上如附圖所示ｃ１部分地面層土木造瓦頂住宅面積肆柒平方公尺之建
    物拆除，並將該部分土地返還被上訴人巳○○、午○○、辰○○、未○○。另上
    訴人並未承租，係無權占有使用系爭土地達數十年，自應賠償被上訴人相當土地
    租金之損失，本件雖於九十一年三月八日遞狀起訴（按：於同年月十四日繫屬於
    法院），惟被上訴人願將請求不當得利之起算日定為自八十六年七月一日起算，
    計算五年之不當得利金額至九十一年六月三十日止（以每平方公尺每月新台幣幣
    〈下同〉三十元計算），並自九十一年七月一日起至上訴人拆屋交還前開土地之
    日止，按每平方公尺每月三十元計算之金額給付被上訴人，並均由被上訴人各按
    應有部分比例分受之，爰依侵權行為及不當得利法則請求判命上訴人應給付被上
    訴人己○○等十五人（不含巳○○、午○○、辰○○、未○○）十八萬一千八百
    元，並自九十一年七月一日起至上訴人拆屋交地（前述(一)、(二)部分）之日止，按
    年給付被上訴人（不含巳○○、午○○、辰○○、未○○）三萬六千三百六十元
    。上訴人應給付被上訴人巳○○、午○○、辰○○、未○○八萬四千六百元，並
    自九十一年七月一日起至上訴人拆屋交地（前述(三)部分）之日止，按年給付被上
    訴人巳○○、午○○、辰○○、未○○一萬六千九百二十元之判決。
    原審就前述拆屋交地部分及命上訴人應給付各被上訴人如附表二(一)所示總計之金
    額。上訴人應自民國九十一年七月一日起至返還前述(一)、(二)項土地之日止，按年
　　給付各被上訴人（除巳○○、午○○、辰○○、未○○外）如附表二(二)所示之金
　　額。上訴人應自民國九十一年七月一日起至返還前述(三)土地之日止，按年給付被
　　上訴人巳○○、午○○、辰○○、未○○各如附表二(二)所示之金額部分為被上訴
　　人勝訴之判決，而駁回被上訴人其餘之訴後，被上訴人對其敗訴部分，未聲明不
　　服。上訴人就其敗訴部分聲明不服，提起上訴。被上訴人於本院為駁回上訴之聲
　　明。
二、上訴人（即被告）則以：其涉嫌竊占案件，已經台灣板橋地方法院於九十一年二
    月二十五日以九十一年度自字第六三號判決免訴確定，其對於系爭土地實有占有
    權源，應有不定期租賃關係。本件上訴人並無不歸還土地之意，只是被上訴人應
    依民法第四百三十一條第一項、第七百九十六條、第八百四十條第一項等相關規
    定，或由上訴人承購系爭土地，或由被上訴人為補償等語，資為抗辯。
三、被上訴人巳○○、午○○、辰○○、未○○受合法通知未於言詞辯論期日到場，
    核無民事訴訟法第三百八十六條所列各款之情形，應依上訴人之聲請，由其一造
    辯論而為判決。
四、兩造不爭執之事實如下：
（一）系爭土地五二二之十六、五二二之十七號土地，為原土庫鎮○○段五一五、五
      二二、五三○及六○六地號，經本院判決合併分割，而由己○○、辛○○、庚
      ○○、李榮吉、乙○○、丙○○、甲○○、壬○○、子○○、癸○○、丁○○
      ○、丑○○等十二人共同取得分割後之越港段五二二之十六地號土地，並依序
      按乙○○、丙○○、甲○○各十八分之一，辛○○、李榮吉、庚○○及己○○
      各六分之一，壬○○、子○○、癸○○、丁○○○、丑○○各三十分之一之比
      例保持共有，嗣因共有人李榮吉於九十一年四月五日死亡，其應有部分六分之
      一由其繼承人即被上訴人戌○○、寅○○、卯○○、戊○○繼承取得，並辦竣
      分割繼承登記，由各該共有人分別取得應有部分二十四分之一；分割後之同鎮
      ○○段五二二之十七則由被上訴人巳○○、辰○○、未○○、午○○共同取得
      ，並各按四分之一之比例保持共有。
（二）上訴人繼承取得之系爭建物橫跨坐落在系爭越港段五二二之十六、五二二之十
      七地號土地，其中如附圖所示ｂ部分地面層土木造瓦頂住宅面積三九平方公尺
      之建物、ｃ部分地面層土木造瓦頂住宅面積十三平方公尺之建物、ａ１、ａ２
      部分水泥板造圍牆及其所圈圍之ａ部分面積四九平方公尺之空地，均坐落在越
      港段五二二之十六地號土地上；如附圖所示ｃ１部分地面層土木造瓦頂住宅面
      積四七平方公尺之建物則坐落在越港段五二二之十七地號土地上。
（三）上述兩造不爭之事實，有本院八十七年度上字第二七號判決及其確定證明書（
      見台灣板橋地方法院九十一年板簡字卷第八－三０頁）、繼承系統表、戶籍謄
      本、土地登記謄本（見原審卷第一一０、一一一頁）、現場照片為證（見原審
      卷第七八、七九頁），並經原審法院現場勘驗明確，及囑託雲林縣虎尾地政事
      務所派員鑑測，有勘驗筆錄及該所九十二年十月十三日九二虎地二字第五○一
      ○號函附土地複丈成果圖（即製圖日期為九十二年十月九日之附圖）在卷可稽
      （見原審卷第七十四、七十五頁、第一三三頁） ，自堪信為真實。
五、被上訴人主張上訴人無權占用系爭土地應將系爭建物拆除，並將系爭土地交還被
    上訴人乙節，則為上訴人所否認，並以前開情詞置辯，是本件所應審究者厥為上
    訴人是否有權占用系爭土地？茲查：
(一)、按所有人對於無權占有或侵奪其所有物者，得請求返還之。對於妨害其所有權者
    ，得請求除去之，民法第七百六十七條前段、中段定有明文。次按當事人主張有
    利於己之事實者，就其事實有舉證之責任。民事訴訟法第二百七十七條前段亦有
    明文。而以無權占有為原因，請求返還所有物之訴，被告對原告就其物有所有權
    存在之事實無爭執，而僅以非無權占有為抗辯者，依舉證責任分配原則原告對於
    被告無占有權源之事實，並無舉證責任。而被告則應對其所抗辯有占有權源之事
    實，負舉證之責。
(二)、本件上訴人抗辯其具有占用系爭土地之正當權源等節，既為被上訴人所否認，則
    依上開舉證責任分配之說明，上訴人自應就該有利於己之事實負舉證責任。惟查
    ：上訴人就其占有系爭土地之正當權源，先則以兩造間具有不定期租賃關係置辯
    （見原審九十一年虎簡調字第四九號卷，上訴人於九十一年七月二十六日庭提之
    民事答辯狀），繼則稱系爭建物是何祖先興建以及有何占用系爭土地之權源，上
    訴人均不清楚（見原審卷九十一年八月十四日、九十二年十一月五日準備程序筆
    錄）；再則稱被上訴人己○○之父親曾經將上訴人所占用之系爭土地以贈與之方
    式給上訴人之父親使用（見原審九十二年二月二十六日準備程序筆錄）；其後又
    稱被上訴人及上訴人實係出自同一祖先，系爭土地乃因祖先時代之疏忽未經公平
    分配繼承，導致分到土地之繼承人向沒分到土地之繼承人收取租金（見上訴人於
    九十二年十一月五日、九十三年一月十四日在原審所提民事答辯狀）等語，就其
    占有系爭土地之正當權源，上訴人所辯前後已有不一；且上訴人就其上開所辯，
    雖提出台灣板橋地方法院九十一年度自字第六三號刑事判決、贈與書、直系血親
    生祭日表、土地使用權同意書、連署書、歷代祖先祭典良辰吉日表、戶籍登記簿
    謄本為證，並聲請訊問證人李春營。然查：
    追訴權時效之設，乃因行為一旦成立犯罪，國家對於行為人之刑罰權旋即發生
      。惟刑罰權之發動，尚待各該管機關依法定程序展開偵查、審判及執行，始有
      具體落實之可能。若犯罪發生後，經一定期間而追訴權猶未啟動，而仍任令該
      刑罰權無限期地存在，實於行為人之人權保護難謂無害。是追訴權時效制度之
      設，乃對於國家刑罰權行使之限制，至於行為人是否因此應負行政或民事上之
      責任，端視各該相關法規而定，而與追訴權時效消滅之效果無涉。本件上訴人
      涉犯竊占系爭土地罪嫌，雖經臺灣板橋地方法院以竊占罪之追訴權時效已完成
      為由而為免訴之判決，此有該院九十一年度自字第六三號刑事判決在卷可稽，
      然此屬刑事上之問題，與本件被上訴人民事上之拆屋還地及不當得利之請求是
      否有理由，究屬二事，上訴人自不得執其被訴竊占罪獲不起訴處分，即據以抗
      辯其係有權占有，是上訴人此部分之抗辯，尚不足採。
    至兩造間是否存有不定期租賃關係一節，上訴人固抗辯：其母親按年均有繳交
      二次、每次約八百多元之租金給被上訴人癸○○及原共有人李榮吉等語，惟均
      為被上訴人所否認，上訴人就此亦自承並無法提出相關書面證據以供證明（見
      原審卷第一四二頁，九十二年十一月五日準備程序筆錄）。上訴人於原審雖舉
      證人李春營為證，惟證人李春營於原審證稱：就我所知，土地原本是好幾個人
      所共有的，有李財、李河及被上訴人己○○之父親李玉桂，但是後來土地僅登
      記在李玉桂身上，不過李財、李河仍然按年繳納地價稅給李玉桂，至於被告（
      上訴人）的祖先是否為共有人之一，我不清楚，因為已經有二百多年的歷史。
      被告（上訴人）所提及之租金，應該不是租金，而是地價稅，但為何會與被告
      （上訴人）有關，詳情我並不清楚等語（見原審卷第一四四、一四五頁）。是
      就證人李春營上開所證，亦無法證明上訴人所辯其母有按年繳納租金予李榮吉
      、癸○○二人一節屬實。雖上訴人於本院提出彰化商業銀行呂麗華（上訴人之
      弟媳）之支票存根（見本院卷第八九頁），而據以抗辯其繳納租金云云，然為
      被上訴人所否認，經核該支票存根發票日期係八十三年三月二十七日，卻係支
      付八十七年地價稅，且該支票存根為發票人片面製作，無法據此證明係繳納租
      金，自不能為上訴人有利之證據。則上訴人抗辯其就系爭土地有不定期租賃關
      係存在，即無足取。
    上訴人又辯稱被上訴人及上訴人實係出自同一祖先，系爭土地乃因祖先時代之
      疏忽未經公平分配繼承，導致後來只登記給特定人，而使得上訴人沒有所有權
      ，並因而使得分到土地之繼承人向沒分到土地之繼承人收取租金等語，並提出
      連署書、直系血親生祭日表、歷代祖先祭典良辰吉日表、戶籍登記簿謄本為證
      。惟此不僅為被上訴人所否認，且依上開證物所示，至多僅能上溯上訴人祖父
      母（祖父：林隆生、祖母：李等）一輩，而被上訴人己○○之祖父為李財，為
      上訴人所不爭執，已難據此認定兩造係出自同一祖先；且縱令兩造係出自同一
      祖先，則系爭土地於分割前是否即為該祖先所有，若為該祖先所有，又何以上
      訴人一系未能取得土地，均未見上訴人舉證證明，上訴人空言祖先未能公平分
      配等語，尚不足以為有利於上訴人之認定。
    上訴人再抗辯被上訴人己○○之父親曾經將上訴人所占用之系爭土地以贈與之
      方式給上訴人之父親使用等語，並提出贈與書為證，惟亦同樣為被上訴人所否
      認，姑不問該贈與書是否真正（被上訴人否認其真正），僅依該贈與書所示，
      其載明之贈與當事人為「贈與人李玉柱」、「受贈人李泉福」，亦均與上訴人
      之父親林昭喜無涉，是上訴人上開所辯，亦難採信。
　　上訴人另提出土地使用權同意書（見原審卷第二０三頁），而主張其占有系爭
　　　土地之合法權源。然姑不論該同意書是否真正（被上訴人否認其真正），依該
　　　土地使用權同意書所載，經同意使用土地者乃訴外人【林奕煌】，與上訴人無
　　　涉，上訴人亦自承林奕煌為其堂兄，當初因為林奕煌之房子需要修繕，所以有
　　　取得土地所有人之同意，上訴人因為沒有錢，所以沒有取得土地所有人之同意
　　　等語（見原審卷第二二五頁，九十三年一月十四日言詞辯論筆錄），則該土地
　　　使用權同意書無從證明上訴人就系爭土地享有占有使用之權源，更不待言。
(三)、綜上所述，上訴人就系爭土地並無任何占有使用之權源，則本於租賃關係而生之
    承租人就租賃物支出有益費用之償還義務（民法第四百三十一條第一項），即非
    上訴人所得主張；上訴人亦非地上權人，自無民法第八百四十條第一項前段之適
    用。而民法第七百九十六條規定之適用，以越界建屋者係所越界土地之相鄰土地
    所有人為要件，本件上訴人既無何土地與系爭土地相鄰，自無該規定之適用，是
    上訴人抗辯被上訴人應依民法第四百三十一條第一項、第八百四十條第一項、第
    七百九十六條之規定，償還其支出之費用云云，均容有誤會。至上訴人請求價購
    系爭土地一節，基於私法自治原則及尊重當事人之意願，自難強求被上訴人允其
    所請。從而，被上訴人本於民法第七百六十七條所有權之作用，請求上訴人(一)應
    將坐落雲林縣土庫鎮○○段五二二之十六地號土地上如附圖所示ｂ部分地面層土
    木造瓦頂住宅面積三九平方公尺之建物、ｃ部分地面層土木造瓦頂住宅面積十三
    平方公尺之建物拆除，並將各該部分土地返還被上訴人（除巳○○、午○○、辰
    ○○、未○○外）；(二)應將坐落雲林縣土庫鎮○○段五二二之十六地號土地上如
    附圖所示ａ１、ａ２部分水泥板造圍牆拆除，並將ａ部分面積四九平方公尺土地
    遷讓返還被上訴人（除巳○○、午○○、辰○○、未○○外）。(三)應將坐落雲林
    縣土庫鎮○○段五二二之十七地號土地上如附圖所示ｃ１部分地面層土木造瓦頂
    住宅面積四七平方公尺之建物拆除，並將該部分土地返還被上訴人巳○○、午○
    ○、辰○○、未○○，自屬有據，而應准許。又系爭建物屋齡已達百年之久，目
    前無人居住，上訴人僅偶爾會回來清理等情，業據上訴人陳明在卷（見原審九十
    一年九月十九日勘驗筆錄），被上訴人所提系爭建物照片所示，系爭建物已然破
    舊不堪，拆除工程應可即時進行，自無須考量上訴人另覓新址居住、搬遷、拆除
    工程進行之期間，爰不予酌定其履行期間，併此敘明。
六、按無法律上之原因而受利益，致他人受損害者，應返還其利益，但依其利益之性
    質或其他情形不能返還者，應償還其價額。民法第一百七十九條前段、第一百八
    十一條後段分別定有明文。又無權占有他人土地，可能獲得相當於租金之利益為
    社會通常之觀念（最高法院六十一年台上字第一六九五號判例參照），本件上訴
    人既無權占用系爭土地，受有使用系爭土地之利益，致被上訴人受有損害，該項
    利益依其性質無法返還，被上訴人自得請求被告償還相當於租金之利益。次按城
    市地方房屋之租金，以不超過土地及其建築物申報總價額年息百分之十為限；租
    用基地建築房屋之基地租金亦準用之，土地法第九十七條第一項、第一百零五條
    分別定有明文。所謂土地及建築物之總價額，土地價額依法定地價（土地法施行
    法第二十五條），土地之法定地價，係土地所有權人依土地法所申報之地價（土
    地法第一百四十八條），惟在實施平均地權條例地區，依平均地權條例第十六條
    規定：「舉辦規定地價或重新規定地價時，土地所有權人未於公告期間申報地價
    者，以公告地價百分之八十為其申報地價。土地所有權人於公告期間申報地價者
    ，其申報之地價超過公告地價百分之一百二十時，以公告地價百分之一百二十為
    其申報地價；申報之地價未滿公告地價百分之八十時，得照價收買或以公告地價
    百分之八十為其申報地價」，故上開所謂土地之價額，係指土地所有權人申報之
    地價而言。而基地租金之數額，除以基地申報地價為基礎外，尚須斟酌基地之位
    置，工商業繁榮之程度，承租人利用基地之經濟價值及所受利益等項，並與鄰地
    租金相比較，以為決定。並非必達申報總地價年息百分之十最高額（最高法院六
    十八年台上字三○七一號判例參照）。經查，系爭土地於八十六年七月之申報地
    價為每平方公尺二千二百四十元，八十九年七月之申報地價，越港段五二二之十
    六地號土地為每平方公尺二千二百三十一點四元、越港段五二二之十七地號土地
    為每平方公尺二千二百三十二點二元，此有被上訴人所提系爭土地分割前之地價
    謄本及分割後之土地登記謄本、地價謄本在卷可稽（見原審卷第四三頁－六五頁
    ，第一八三頁－一八九頁、），本院審酌系爭土地西側臨九米道路，南側臨八米
    計畫道路，附近有國小、郵局及市場，四周多為住家，市況雖不繁華，但生活機
    能尚佳（此業經原審到場勘驗屬實，並製有勘驗筆錄可稽）、利用情形、上訴人
    利用系爭土地之經濟價值與所得利益，認為上訴人所受相當於租金之利益，應以
    按系爭土地申報地價百分之十計算為適當。再按共有物之分割，經分割形成判決
    確定者，即生共有關係終止及各自取得分得部分所有權之效力（最高法院五十一
    年台上字第二六四一號判例參照）。因此，被上訴人於分割判決確定日前後，得
    按其應有部分請求被告返還所受利益即有所差異，是計算不當得利金額時，自應
    區別分割判決確定日前後而予以分別計算。經查，本件系爭土地乃分割自原越港
    段五二二地號土地，而該號土地則是與同段五一五、五三○及六○六地號土地，
    經本院為合併分割判決，此有前開本院八十七年度上字第二七號民事判決可考，
    由於該案判決後當事人並未提起上訴，而最後收受判決之日為八十九年十一月二
    十八日，此有送達證書附於該案案卷可稽，是該案之確定日期應為八十九年十二
    月十九日。從而，被上訴人本於不當得利之法律關係，請求上訴人給付各被上訴
    人如附表二(一)所示總計之金額，以及自九十一年七月一日起至返還第一項、第二
    項土地之日止，按年給付各被上訴人（除巳○○、午○○、辰○○、未○○外）
    如附表二(二)所示之金額；自九十一年七月一日起至返還第三項土地之日止，按年
    給付被上訴人巳○○、午○○、辰○○、未○○各如附表二(二)所示之金額，為有
    理由，應予准許。
七、綜上所述，被上訴人本於所有物返還請求權及不當得利之法律關係，請求上訴人
    (一)應將坐落雲林縣土庫鎮○○段五二二之十六地號土地上如附圖所示ｂ部分地面
    層土木造瓦頂住宅面積三九平方公尺之建物、ｃ部分地面層土木造瓦頂住宅面積
    十三平方公尺之建物拆除，並將各該部分土地返還被上訴人（除巳○○、午○○
    、辰○○、未○○外）；(二)應將坐落雲林縣土庫鎮○○段五二二之十六地號土地
    上如附圖所示ａ１、ａ２部分水泥板造圍牆拆除，並將ａ部分面積四九平方公尺
    土地遷讓返還被上訴人（除巳○○、午○○、辰○○、未○○外）。
    (三)應將坐落雲林縣土庫鎮○○段五二二之十七地號土地上如附圖所示ｃ１部分地
    面層土木造瓦頂住宅面積四七平方公尺之建物拆除，並將該部分土地返還被上訴
    人巳○○、午○○、辰○○、未○○。上訴人並應給付各被上訴人如附表二(一)所
    示總計之金額，以及自九十一年七月一日起至返還第一項、第二項土地之日止，
    按年給付各被上訴人（除巳○○、午○○、辰○○、未○○外）如附表二(二)所示
    之金額；自九十一年七月一日起至返還第三項土地之日止，按年給付被上訴人巳
    ○○、午○○、辰○○、未○○各如附表二(二)所示之金額，為有理由，應予准許
    。原審就上開部分，為被上訴人勝訴之判決，經核於法並無不合，上訴意旨指摘
    原判決此部分不當，求予廢棄改判，為無理由，應駁回其上訴。
八、兩造其餘攻擊防禦方法及其他未經援用之證據，經斟酌尚無礙於本院前述之認定
    ，無逐一論述之必要。
九、據上論結，本件上訴為無理由，爰依民事訴訟法第四百四十九條第一項、第四百
    六十三條、第三百八十五條第一項前段、第七十八條，判決如主文。
中　　　華　　　民　　　國　　九十三　　年　　　六　　　月　　　一　　　日
　　　　　　　　　　　　　　　　　　臺灣高等法院臺南分院民事第二庭
~B1審判長法官　吳　　志　　誠
~B2　　　法官　楊　　省　　三
~B3      法官　李　　素　　靖
右為正本係照原本作成。
不得上訴。
中　　　華　　　民　　　國　　九十三　　年　　　六　　　月　　　二　　　日
                                        法院書記官　林　　鈴　　香
~F0
~T40
附表一：
┌───┬───────────┬───────────┬───────────┐
│      │分割前五二二地號土地遭│分割後五二二之十六地號│分割後五二二之十七地號│
│      │被告占用面積：一四八平│土地遭被告占用面積：一│土地遭被告占用面積：四│
│共有人│方公尺                │○一平方公尺          │七平方公尺            │
│      ├─────┬─────┼─────┬─────┼─────┬─────┤
│      │應有部分  │換算遭占用│應有部分  │換算遭占用│應有部分  │換算遭占用│
│      │          │面積      │          │面積      │          │面積      │
├───┼─────┼─────┼─────┼─────┼─────┼─────┤
│午○○│一九二分之│○‧七七  │          │          │四分之一  │一一‧七五│
│      │一        │          │          │          │          │          │
├───┼─────┼─────┼─────┼─────┼─────┼─────┤
│未○○│一九二分之│○‧七七  │          │          │四分之一  │一一‧七五│
│      │一        │          │          │          │          │          │
├───┼─────┼─────┼─────┼─────┼─────┼─────┤
│巳○○│一九二分之│○‧七七  │          │          │四分之一  │一一‧七五│
│      │一        │          │          │          │          │          │
├───┼─────┼─────┼─────┼─────┼─────┼─────┤
│辰○○│一九二分之│○‧七七  │          │          │四分之一  │一一‧七五│
│      │一        │          │          │          │          │          │
├───┼─────┼─────┼─────┼─────┼─────┼─────┤
│乙○○│七二分之一│二‧○六  │十八分之一│五‧六一  │          │          │
├───┼─────┼─────┼─────┼─────┼─────┼─────┤
│丙○○│七二分之一│二‧○六  │十八分之一│五‧六一  │          │          │
├───┼─────┼─────┼─────┼─────┼─────┼─────┤
│甲○○│七二分之一│二‧○六  │十八分之一│五‧六一  │          │          │
├───┼─────┼─────┼─────┼─────┼─────┼─────┤
│李陳櫻│一二○分之│一‧二三  │三十分之一│三‧三七  │          │          │
│枝    │一        │          │          │          │          │          │
├───┼─────┼─────┼─────┼─────┼─────┼─────┤
│壬○○│一二○分之│一‧二三  │三十分之一│三‧三七  │          │          │
│      │一        │          │          │          │          │          │
├───┼─────┼─────┼─────┼─────┼─────┼─────┤
│癸○○│一二○分之│一‧二三  │三十分之一│三‧三七  │          │          │
│      │一        │          │          │          │          │          │
├───┼─────┼─────┼─────┼─────┼─────┼─────┤
│子○○│一二○分之│一‧二三  │三十分之一│三‧三七  │          │          │
│      │一        │          │          │          │          │          │
├───┼─────┼─────┼─────┼─────┼─────┼─────┤
│丑○○│一二○分之│一‧二三  │三十分之一│三‧三七  │          │          │
│      │一        │          │          │          │          │          │
├───┼─────┼─────┼─────┼─────┼─────┼─────┤
│己○○│二四分之一│六‧一七  │六分之一  │十六‧八三│          │          │
│      │          │          │          │          │          │          │
├───┼─────┼─────┼─────┼─────┼─────┼─────┤
│辛○○│二四分之一│六‧一七  │六分之一  │十六‧八三│          │          │
│      │          │          │          │          │          │          │
├───┼─────┼─────┼─────┼─────┼─────┼─────┤
│庚○○│二四分之一│六‧一七  │六分之一  │十六‧八三│          │          │
│      │          │          │          │          │          │          │
├───┼─────┼─────┼─────┼─────┼─────┼─────┤
│戌○○│九六分之一│一‧五四  │二四分之一│四‧二一  │          │          │
├───┼─────┼─────┼─────┼─────┼─────┼─────┤
│寅○○│九六分之一│一‧五四  │二四分之一│四‧二一  │          │          │
├───┼─────┼─────┼─────┼─────┼─────┼─────┤
│卯○○│九六分之一│一‧五四  │二四分之一│四‧二一  │          │          │
├───┼─────┼─────┼─────┼─────┼─────┼─────┤
│戊○○│九六分之一│一‧五四  │二四分之一│四‧二一  │          │          │
├───┴─────┴─────┴─────┴─────┴─────┴─────┤
│註：分割前五二二地號土地原共有人之一李榮吉於土地分割後已死亡，其應有部分由其繼│
│    承人戌○○、寅○○、卯○○、戊○○繼承。                                  │
└───────────────────────────────────────┘
~F0
~T40
附表二：
┌───┬───────────────────┬───────────────┐
│共有人│(一)被告應償還五年相當於租金利益之金額  │ (二)被告自7.1.起至交還土地之 │
│      │  （7.1.至6.）單位：新台幣      │   日止按年應償還相當於租金利 │
│      ├────┬────┬────┬────┤   益之金額                   │
│      │7.1.至│7.1.至│12.19.至│總    計│     （單位：新台幣）         │
│      │6.  │12.18.  │6.  │        │                              │
│      │        │        │        │        │                              │
├───┼────┼────┼────┼────┼───────────────┤
│午○○│五百十七│八十一元│四千零二│四千六百│二千六百二十三元              │
│      │元      │        │十一元  │十九元  │（11.75×2232.2×0.1≒2623）  │
├───┼────┼────┼────┼────┼───────────────┤
│未○○│五百十七│八十一元│四千零二│四千六百│二千六百二十三元              │
│      │元      │        │十一元  │十九元  │                              │
├───┼────┼────┼────┼────┼───────────────┤
│巳○○│五百十七│八十一元│四千零二│四千六百│二千六百二十三元              │
│      │元      │        │十一元  │十九元  │                              │
├───┼────┼────┼────┼────┼───────────────┤
│辰○○│五百十七│八十一元│四千零二│四千六百│二千六百二十三元              │
│      │元      │        │十一元  │十九元  │                              │
├───┼────┼────┼────┼────┼───────────────┤
│乙○○│一千三百│二百十五│一千九百│三千五百│一千二百五十二元              │
│      │八十四元│元      │二十元  │十九元  │（5.61×2231.4×0.1≒1252）   │
├───┼────┼────┼────┼────┼───────────────┤
│丙○○│一千三百│二百十五│一千九百│三千五百│一千二百五十二元              │
│      │八十四元│元      │二十元  │十九元  │                              │
├───┼────┼────┼────┼────┼───────────────┤
│甲○○│一千三百│二百十五│一千九百│三千五百│一千二百五十二元              │
│      │八十四元│元      │二十元  │十九元  │                              │
├───┼────┼────┼────┼────┼───────────────┤
│李陳櫻│八百二十│一百二十│一千一百│二千一百│七百五十二元                  │
│枝    │七元    │八元    │五十三元│零八元  │（3.37×2231.4×0.1≒752）    │
├───┼────┼────┼────┼────┼───────────────┤
│壬○○│八百二十│一百二十│一千一百│二千一百│七百五十二元                  │
│      │七元    │八元    │五十三元│零八元  │                              │
├───┼────┼────┼────┼────┼───────────────┤
│癸○○│八百二十│一百二十│一千一百│二千一百│七百五十二元                  │
│      │七元    │八元    │五十三元│零八元  │                              │
├───┼────┼────┼────┼────┼───────────────┤
│子○○│八百二十│一百二十│一千一百│二千一百│七百五十二元                  │
│      │七元    │八元    │五十三元│零八元  │                              │
├───┼────┼────┼────┼────┼───────────────┤
│丑○○│八百二十│一百二十│一千一百│二千一百│七百五十二元                  │
│      │七元    │八元    │五十三元│零八元  │                              │
├───┼────┼────┼────┼────┼───────────────┤
│己○○│四千一百│六百四十│五千七百│一萬零五│三千七百五十五元              │
│      │四十六元│三元    │五十八元│百四十七│（16.83×2231.4×0.1≒3755）  │
│      │        │        │        │元      │                              │
├───┼────┼────┼────┼────┼───────────────┤
│辛○○│四千一百│六百四十│五千七百│一萬零五│三千七百五十五元              │
│      │四十六元│三元    │五十八元│百四十七│                              │
│      │        │        │        │元      │                              │
├───┼────┼────┼────┼────┼───────────────┤
│庚○○│四千一百│六百四十│五千七百│一萬零五│三千七百五十五元              │
│      │四十六元│三元    │五十八元│百四十七│                              │
│      │        │        │        │元      │                              │
├───┼────┼────┼────┼────┼───────────────┤
│戌○○│一千零三│一百六十│一千四百│二千六百│九百三十九元                  │
│      │十五元  │元      │四十元  │三十五元│（4.21×2231.4×0.1≒939）    │
├───┼────┼────┼────┼────┼───────────────┤
│寅○○│一千零三│一百六十│一千四百│二千六百│九百三十九元                  │
│      │十五元  │元      │四十元  │三十五元│                              │
├───┼────┼────┼────┼────┼───────────────┤
│卯○○│一千零三│一百六十│一千四百│二千六百│九百三十九元                  │
│      │十五元  │元      │四十元  │三十五元│                              │
├───┼────┼────┼────┼────┼───────────────┤
│戊○○│一千零三│一百六十│一千四百│二千六百│九百三十九元                  │
│      │十五元  │元      │四十元  │三十五元│                              │
├───┴────┴────┴────┴────┴───────────────┤
│註：                                                                          │
│  一、採四捨五入法。                                                          │
│  二、7.1.為被上訴人請求相當五年租金利益之不當得利之起算日，亦為系爭土地申報地價│
│      變動日（均為每平方公尺二千二百四十元）。                                │
│  三、7.1.為系爭土地申報地價變動日（其中越港段五二二之十六地號為每平方公尺二│
│      千二百三十一點四元，越港段五二二之十七地號為每平方公尺二千二百三十二點二│
│      元）。                                                                  │
│  四、11.乃前案分割共有物事件（台南高分院八十七年度上字第二七號）之確定日期│
│      ，該件應受送達人最後收送判決之日為11.，此有送達證書附於該案卷可稽，故│
│      故該案確定日期應為12.19.。                                              │
└───────────────────────────────────────┘
